臺灣臺南地方法院刑事判決
111年度簡上字第231號
上  訴  人  臺灣臺南地方檢察署檢察官
上  訴  人
即  被  告  周玉郎


上列上訴人等因被告公共危險案件，不服本院111年度簡字第223
2號中華民國111年8月29日刑事簡易判決（聲請簡易判決處刑案
號：111年度調偵字第1246號），提起上訴，本院管轄之第二審
合議庭判決如下：
    主  文
上訴駁回。
    理  由
壹、程序事項：
一、按對於簡易判決有不服者，得上訴於管轄之第二審地方法院
    合議庭。第1項之上訴，準用刑事訴訟法第三編第一章及第
    二章除第361條外之規定，刑事訴訟法第455條之1第1項、第
    3項分別定有明文。再按上訴得明示僅就判決之刑、沒收或
    保安處分一部為之，刑事訴訟法第348條第3項亦定有明文。
    則依刑事訴訟法第455條之1第3項規定，本案簡易判決之上
    訴第二審程序，自得準用修正後刑事訴訟法第348條第3項規
    定。
二、查本件被告周玉郎上訴意旨，係認其坦承犯行，原審量刑過
    重，並於本院審判期日陳明僅對量刑上訴；而檢察官上訴意
    旨，則認原審量刑過輕，亦於本院審判期日陳明僅對量刑上
    訴（見本院簡上字卷第70-71頁)，且對於原判決（如附件）
    認定之犯罪事實及所引用之證據及理由、法條、罪名均同意
    ，並無不服，檢察官及被告並均同意本院依照原審所判決之
    犯罪事實、證據、理由、引用法條及罪名為基礎，僅調查量
    刑證據及就刑度辯論（見本院簡上字卷第71頁）。依據前述
    規定，本院僅就原判決量刑妥適與否進行審理，至於原判決
    其他部分（含原判決認定之犯罪事實及罪名），則非本院審
    理範圍，先予指明。　　
貳、上訴論斷之理由：
一、被告上訴意旨主張：被告坦承犯行，且因本次火災損壞嚴重
    ，事後房屋整修與整修期間暫住外面，租金總花費已超出能
    力負擔，再加上因火災波及二戶鄰居之賠償尚未和解，而現
    在不景氣之情況下，被告家庭經濟能力有限，原判決量處被
    告拘役40日，實屬過重，請再從輕量刑等語。
二、檢察官上訴意旨主張：本件被告雖坦承犯罪，惟其於偵查至
    原審判決前，均未曾就其所涉犯罪對告訴人嚴光華、楊政翰
    為任何道歉，且迄今仍未與告訴人2人達成和解及賠償其等
    之損失，已難認其有何悔悟之心，犯後態度顯然不佳。另因
    被告疏未注意電器設備之維護，失火延燒告訴人等居住之房
    屋，致告訴人2人損失重大，且嚴重危害社會安全，原審僅
    判處被告拘役40日，量刑尚嫌過輕，實有再次斟酌之必要等
    語。
三、按量刑輕重，係屬事實審法院得依職權自由裁量之事項，苟
    已斟酌刑法第57條各款所列情狀而未逾越法定刑度，不得遽
    指為違法；刑罰之量定，固屬法院自由裁量之職權行使，但
    仍應審酌刑法第57條所列各款事由及一切情狀，為酌量輕重
    之標準，並非漫無限制。在同一犯罪事實與情節，如別無其
    他加重或減輕之原因，下級審法院量定之刑，亦無過重或失
    輕之不當情形，則上級審法院對下級審法院之職權行使，原
    則上應予尊重（最高法院72年台上字第6696號判決先例、85
    年度台上字第2446號判決要旨參照）。
四、查本件原審量刑時，已審酌被告因自身之疏失，未為任何防
    範火災發生之安全措施，導致本次火災事故，家庭經濟狀況
    勉持之生活狀況（依警詢筆錄所載），尚無前案紀錄之品行
    （依臺灣高等法院被告前案紀錄表所載），○○畢業之智識程
    度（依戶籍資料所載），因本次火災事故致告訴人嚴光華、
    楊政翰受有財物損失，對公共安全之危險程度，事後坦承犯
    行之犯後態度，惟迄未與告訴人嚴光華、楊政翰達成和解獲
    得其等諒解等一切情狀，就被告所犯刑法第175條第3項之失
    火燒燬物品罪，量處拘役40日，並諭知易科罰金之折算標準
    。是原審就被告之量刑已依刑法第57條所定多款科刑輕重之
    標準，於法定刑度範圍內(按最重刑度僅為拘役刑59日)，詳
    予考量審酌而為刑之量定，且已考量被告犯後坦承犯行之態
    度，因本次火災事故致告訴人嚴光華、楊政翰受有財物損失
    ，對公共安全之危險程度，且迄未與告訴人嚴光華、楊政翰
    達成和解獲得其等諒解等情而為量刑，並未逾越公平正義之
    精神，亦無濫用裁量職權情事，經核並無違反罪刑相當原則
    與比例原則，量刑核屬妥適。是被告及檢察官上訴意旨，分
    別認原判決量刑過重、過輕，經核俱無理由，應予駁回。
據上論斷，應依刑事訴訟法第455條之1第1項、第3項、第368條
，判決如主文。
本案經檢察官張芳綾聲請以簡易判決處刑，檢察官粟威穆到庭執
行職務。
中　　華　　民　　國　　111 　年　　11　　月　　22　　日
　　　　　　　　　刑事第十庭    審判長法　官  陳金虎
　　　　　　　　　                    法  官  陳鈺雯
　　　　　　　　　                    法  官  王鍾湄
以上正本證明與原本無異。
不得上訴。
　　　　　　　　　　　　　　　　　　　書記官　李諾櫻　　
中　　華　　民　　國　　111 　年　　11　　月　　22　　日
附錄論罪科刑法條：
刑法第175條：
放火燒燬前2條以外之他人所有物，致生公共危險者，處1年以上
7年以下有期徒刑。
放火燒燬前2條以外之自己所有物，致生公共危險者，處3年以下
有期徒刑。
失火燒燬前2條以外之物，致生公共危險者，處拘役或9千元以下
罰金。
附件：
臺灣臺南地方法院刑事簡易判決
111年度簡字第2232號
聲　請　人　臺灣臺南地方檢察署檢察官
被　　　告　周玉郎　男　(民國00年0月00日生)
　　　　　　　　　　身分證統一編號：Z000000000號
　　　　　　　　　　住○○市○區○○路0段000巷00號
上列被告因公共危險案件，經檢察官聲請以簡易判決處刑（111
年度調偵字第1246號），本院判決如下：
    主          文
周玉郎犯刑法第一百七十五條第三項之失火燒燬物品罪，處拘役
肆拾日，如易科罰金，以新臺幣壹仟元折算壹日。
    犯罪事實及理由
一、本件犯罪事實、證據及應適用之法條，除下列更正及補充外
    ，其餘均引用檢察官聲請簡易判決處刑書之記載（如附件）
    ：　　
　㈠聲請簡易判決處刑書關於告訴人「楊正瀚」之記載均更正為
    「楊政瀚」。
　㈡按刑法上公共危險罪，其所保護之法益，重在公共安全，故
    其罪數應以行為之個數定之。又一失火行為所燒燬之對象縱
    然不同，但行為僅一個，而應為整體的觀察，成立單純一罪
    （最高法院85年度台上字第2608號判決意旨參照）。是被告
    因一失火行為燒燬聲請簡易判決處刑書犯罪事實欄一所示之
    住宅、建築物等以外之物，應僅成立1個失火燒燬物品罪。
二、爰依卷內事證等，審酌：被告周玉郎因自身之疏失，未為任
    何防範火災發生之安全措施，導致本次火災事故，家庭經濟
    狀況勉持之生活狀況（依警詢筆錄所載），尚無前案紀錄之
    品行（依臺灣高等法院被告前案紀錄表所載），高職畢業之
    智識程度（依戶籍資料所載），因本次火災事故致告訴人嚴
    光華、楊政瀚受有財物損失，對公共安全之危險程度，事後
    坦承犯行之犯後態度，惟迄未與告訴人嚴光華、楊政瀚達成
    和解獲得其諒解等一切情狀，量處如主文所示之刑，並諭知
    易科罰金之折算標準，以示懲儆。
三、依刑事訴訟法第449條第1項前段、第454條第2項，刑法第17
    5條第3項、第41條第1項前段，刑法施行法第1條之1第1項，
    逕以簡易判決處刑如主文。　　
四、如不服本判決，應於判決送達後20日內向本院提出上訴狀（
    應附繕本）。告訴人或被害人如對於本判決不服者，應具備
    理由請求檢察官上訴，其上訴期間之計算係以檢察官收受判
    決正本之日期為準。 
中　　華　　民　　國　　111 　年　　8 　　月　　29　　日
　　　　　　　　　刑事第十六庭  法　官　鄭雅文　　
以上正本證明與原本無異。
  　　　　　　　　　　　　　　　書記官　鄭佩玉　　
中　　華　　民　　國　　111 　年　　8 　　月　　29　　日
附錄論罪科刑法條：
刑法第175條
放火燒燬前2條以外之他人所有物，致生公共危險者，處1年以上
7年以下有期徒刑。
放火燒燬前2條以外之自己所有物，致生公共危險者，處3年以下
有期徒刑。
失火燒燬前2條以外之物，致生公共危險者，處拘役或9千元以下
罰金。
附件：
臺灣臺南地方檢察署檢察官聲請簡易判決處刑書
                                   111年度調偵字第1246號
　　被　　　告　周玉郎　男　OO歲（民國00年0月00日生）　
　　                    住○○市○區○○路○段000巷00號
　　          　　　　　國民身分證統一編號：Z000000000號
上列被告因公共危險案件，業經偵查終結，認為宜聲請以簡易判
決處刑，茲將犯罪事實及證據並所犯法條分敘如下：
　　　　犯罪事實
一、周玉郎係門牌號碼為臺南市○區○○路0段000巷00號建物（下
    稱本案房屋）之所有權人，亦為本案房屋之實際使用人，對
    本案房屋內電氣設備之使用及安全防範，有監督之責任。其
    本應謹慎使用電源延長線及電器用品，且於未使用、未在場
    之情況下，應拔除電器之電源線使電線非持續處於通電狀態
    ，並應定期檢修、維護、更換屋內之電線、電路，以避免因
    電線老舊、過熱、使用不當、積污導電或電量負載過大導致
    電線短路，且為避免因上開電器因素引燃媒介物質後造成火
    災發生，更不得在使用中之電線周圍，置放易燃之媒介物質
    ，以維護用電及消防之安全，復依當時情形又無何不能注意
    之情事，竟疏未注意，在本案房屋1樓客廳電源配電箱內，
    外接一條電源延長線，供1樓門廊內之洗衣機、抽水馬達等
    電器使用，且未適時將前揭電器電源插頭拔下，並在該電源
    線及置放電器處，堆放高達1公尺之易燃之紙箱、塑膠袋、
    衣物等媒介物，致使上開電源延長線因長久使用老舊、電線
    過熱、使用不當、積污導電或電量負載過大等電器因素，導
    致電線短路並引燃一旁之媒介物質，而於110年10月19日9時
    49分許起火燃燒，導致本案房屋1樓門廊及客廳內之牆面、
    天花板多處遭受煙燻、室內物品遭致燒燬，火勢並向東西兩
    側延燒至相鄰之由嚴光華居住○○○市○區○○路○段000巷0號、
    楊正翰居住○○○市○區○○路○段000巷00號等房屋，造成嚴光華
    、楊正翰置於屋內之物品受損，影響鄰人之居住安全，致生
    公共危險。幸經臺南市政府消防局據報迅速前往灌救，將火
    勢撲滅，而使本案房屋之主要效用未遭破壞。
二、案經嚴光華、楊正翰告訴暨臺南市政府警察局第六分局函送
    偵辦。
　　　　證據並所犯法條
一、上揭犯罪事實，業據被告周玉郎於警詢及偵查中坦承不諱，
    核與證人即告訴人嚴光華、楊正翰於警詢及偵查中之具結證
    述情節大致相符，並有本案房屋土地及建物所有權狀、臺南
    市政府消防局110年11月1日火災原因調查鑑定書（檔案編號
    ：OOOOOOOO號，含火災現場勘察紀錄及原因研判、火災出動
    觀察紀錄、談話筆錄、火災證物鑑定報告暨證物照片、火災
    現場位置圖、物品配置圖、火災現場照片等資料）各1份附
    卷可憑，足認被告上開任意性自白與事實相符，其犯嫌堪予
    認定。
二、按凡行為人之失火行為，有侵害不特定多數人之身體或財產
    安全之危險，而行為人加害他人之程度非行為人所能預為控
    制，且亦不能逆料者，應認為已生公共危險，亦即該失火之
    火力，有波及不特定多數人之身體或財產之虞，如有此狀態
    發生，即有公共危險。查本件火災係由本案房屋往四周延燒
    ，而該屋左右均比鄰其他住家，有卷附火災現場照片足憑，
    並因而燒燬告訴人嚴光華、楊正翰住處內之物品，其失火行
    為顯已致生公共危險甚明。再按對於犯罪結果之發生，法律
    上有防止之義務，能防止而不防止者，與因積極行為發生結
    果者同。因自己行為致有發生犯罪結果之危險者，負防止其
    發生之義務，刑法第15條定有明文。刑法上之過失犯，係指
    行為人依客觀情狀負有義務，而依其個人情況有能力且可期
    待其注意，竟疏於注意，以致實現犯罪構成要件之行為。對
    於犯罪構成要件該當結果之發生負有防止義務之人，不為其
    應為之防止行為，致發生與以作為之行為方式實現法定構成
    要件情況相當之不作為犯。而查，電氣設備或電源配線於使
    用年份老舊、維修保養不足時，即具有一定之危險性，此乃
    民眾共知之生活經驗，另建築物內部管理及清潔如未盡完善
    ，亦足使鼠類、蟑螂橫竄，如有誤觸電器或啃咬電線，亦極
    易滋生電氣設備使用上之危險等情，此亦為吾人之日常生活
    經驗，故建築物所有權人、使用人，在客觀上即負有注意避
    免建築物因電氣設備老舊、散熱不足或高熱，抑或因內部管
    理不善、不潔等而導致火災危險發生之注意義務，應定期進
    行檢修、維護或汰舊更新，以避免因電源配線短路引燃而釀
    成火災，確保用電安全，若未循上開方式處理，對他人之法
    益造成危險者，此等違背義務之危險前行為，即構成不純正
    不作為犯之保證人地位。被告身為本案房屋之所有權人、使
    用人，本有上述之注意義務，且其先前已知悉房屋內線路有
    遭老鼠囓咬之情形，理當加強汰舊更新、定期檢修、維護建
    築物內之電源配線使用安全性，而依一般客觀情事觀之，亦
    無任何不能注意之情事存在，卻疏於注意，而發生本案火災
    ，顯有過失，且本案火災之發生與其前揭過失有相當因果關
    係亦屬無疑。是核被告所為，係犯刑法第175條第3項之失火
    燒毀住宅以外之物罪嫌。
三、依刑事訴訟法第451條第1項聲請逕以簡易判決處刑。
　　此　致
臺灣臺南地方法院
中　　華　　民　　國　 111　　年　　6 　　月　　25　　日
                              檢察官  張  芳  綾
本件證明與原本無異
中　　華　　民　　國　 111　　年　　7 　　月　　10　　日
                              書記官  李  俊  頴
附錄所犯法條：
中華民國刑法第175條
放火燒燬前二條以外之他人所有物，致生公共危險者，處 1 年
以上 7 年以下有期徒刑。
放火燒燬前二條以外之自己所有物，致生公共危險者，處 3 年
以下有期徒刑。
失火燒燬前二條以外之物，致生公共危險者，處拘役或 9 千元
以下罰金。
附記事項：
本件係依刑事訴訟法簡易程序辦理，法院簡易庭得不傳喚被告、
輔佐人、告訴人、告發人等出庭即以簡易判決處刑；被告、被害
人、告訴人等對告訴乃論案件如已達成民事和解而要撤回告訴或
對非告訴乃論案件認有受傳喚到庭陳述意見之必要時，請即另以
書狀向簡易法庭陳述或請求傳訊。